【裁判字號】    98,家訴,16
【裁判日期】    980618
【裁判案由】    確認繼承權存在等
【裁判全文】
臺灣臺北地方法院民事判決              98年度家訴字第16號
原      告  乙○○
訴訟代理人  景玉鳳律師
            沈建宏律師
被      告  丁○○
上列當事人間請求確認繼承權存在事件，本院於民國98年6 月4
日言詞辯論終結，判決如下：
    主    文
原告之訴駁回。
訴訟費用由原告負擔。
    事實及理由
一、原告起訴主張略以：兩造父親黃石生於民國94年11月28日去
    世時，遺產由兩造與訴外人己○、丙○○、戊○○等五名子
    女共同平均繼承，每人應繼分為五分之一。因被繼承人對訴
    外人甲○○有新台幣（下同）103 萬元金錢債權（以下簡稱
    系爭債權）存在，該債權為遺產，原告應繼分為五分之一，
    詎被告自被繼承人去世後，將擔保系爭債權之支票據為己有
    ，並收取95、96及97年度三年利息共計18萬元，原告前於97
    年11月14日發函請求給付原告應繼分36000 元，被告拒不給
    付，爰依民法第1146條、第179 條及第184 條規定，請求確
    認原告對系爭債權之繼承權存在及命被告依不當得利或侵權
    行為法則給付利息等。並聲明：請求判決確認原告對於被繼
    承人黃石生對甲○○之金錢債權103 萬元有應繼承分五分之
    一存在；被告應給付原告36000 元及自起訴狀繕本送達翌日
    起至清償日止按週年利率百分之五計算之利息云云。
二、被告則以：訴外人甲○○是有簽103 萬元支票，被繼承人黃
    石生說因為生病只有黃張瑞銀照顧，所以支票要給黃張瑞銀
    ，並有交代甲○○，如果被繼承人過世，要跟黃張瑞銀算錢
    。被繼承人於94年11月28日過世，每年計算利息是在8 月16
    日，黃張瑞銀自95年起開始收利息，甲○○每年開新支票並
    拿六萬利息交付黃張瑞銀，此與被告無關等語置辯。並聲明
    ：駁回原告之訴。
三、原告主張系爭債權應屬遺產，原告對於原本及利息債權應繼
    分為五分之一之事實，為被告所否認，被告並辯稱系爭債權
    於被繼承人生前已經轉讓給訴外人黃張瑞銀，不屬遺產，且
    與被告無關等語。是本件首應審究者為，系爭債權究竟有無
    合法讓與訴外人黃張瑞銀?
四、查有關系爭債權之發生、轉讓、每年支付利息及換發新支票
    之情形：
（一）據證人甲○○證稱：伊於黃石生過世前二年92年8 月16日
      向黃石生借款100 萬元，預扣3 萬元利息，實拿97萬元現
      金，由證人簽發103 萬元支票交付黃石生，雙方約定每年
      利息為6 萬元，從92年起開始付利息，每年8 月16日換票
      付息，票面金額都是103 萬元，最後一張支票發票日為97
      年8 月16日，所簽支票都沒有抬頭。之前利息及換票交給
      黃石生本人，黃張瑞銀都在旁邊，黃石生就說以後都跟黃
      張瑞銀算錢，伊無法確認是不是表示錢要給黃張瑞銀，當
      時黃石生人不舒服，伊只知道票在誰那裡，就跟誰算錢。
      因為黃石生當時身體不舒服，所以證人有問要不要償還本
      金，黃石生他說不用，直接跟黃張瑞銀算就好。
（二）證人黃張瑞銀（被告妻）亦證稱：當時公公生病，沒人照
      顧，都我照顧，公公說我照顧他十多個月很辛苦，票要給
      我，公公就交代甲○○以後，就把票交給我，就是說我孝
      順照顧他，票的錢要給我，當時只有公公在場。
（三）證人戊○○證稱（兩造弟）：借款我不知道，父親生病眼
      睛全盲，父親在世時，甲○○最後一次拿支票跟利息去，
      那時我在場，甲○○去的時候，我或甲○○有叫大嫂（黃
      張瑞銀）下樓，父親說他所有的東西都交代給大哥（被告
      ）跟大嫂，叫甲○○跟他們兩個人算等語。（以下證言均
      參見98年3月19日言詞辯論筆錄）
五、本院判斷：
（一）按債權人得將債權讓與他人，讓與之後，受讓人當然有讓
      與人之地位，惟其讓與為不要式行為，亦不須得債務人之
      承認（民法第294 條第1 項本文及其立法理由參照）。又
      讓與債權時，該債權之擔保及其他從屬之權利，隨同移轉
      於受讓人；未支付之利息，推定其隨同原本移轉於受讓人
      。又讓與人應將證明債權之文件，交付受讓人，並應告以
      關於主張該債權所必要之一切情形。又債權之讓與，非經
      讓與人或受讓人通知債務人，對於債務人不生效力。民法
      第295條第1、2項、第296條及第297條第1項定有明文 。
（二）查兩造對於系爭債權存在均不爭執，並有債務人甲○○結
      證，及原告提出之甲○○簽發、面額103 萬元、發票日95
      年8 月16日之支票影本在卷可稽，堪認為真實。而系爭債
      權已由被繼承人黃石生於94年8 月16日讓與給黃張瑞銀，
      並當面交代債務人以後跟黃張瑞銀算錢，且將擔保支票一
      併交付，嗣黃石生去世後，債務人甲○○乃自95年起每年
      支付利息給黃張瑞銀並逐年換票之事實，業經證人甲○○
      、黃張瑞銀及戊○○到庭證述綦詳，且互核相符，堪認為
      真實。
（三）綜上所述，系爭債權原本及利息已經由債權人黃石生生前
      讓與給訴外人黃張瑞銀，不屬黃石生遺產，亦與被告無涉
      。從而，本件原告起訴請求確認其對於系爭債權之繼承權
      存在等，均無依據，其訴應予駁回。
六、結論：原告之訴為無理由，依民事訴訟法第78條，判決如主
    文。
中    華    民    國    98    年    6     月    18    日
                      家事法庭法    官  徐麗瑩
以上正本係照原本作成。
如對本判決上訴，須於判決送達後20日之不變期間內，向本院提
出上訴狀。
中    華    民    國    98    年    6     月    18    日
                                書記官  黃世昌


司法院資訊處製作；財團法人民間司法改革基金會備份。
